臺灣臺北地方法院民事判決　　　　　　　　　　　　九十二年度訴字第三三七一號
　　原　　　告　華泰商業銀行股份有限公司
　　法定代理人　丙○○
　　訴訟代理人　戊○○
　　　　　　　　丁○○
　　　　　　　　甲○○
　　被　　　告　己○○　　原住台北市○○區○○路三二五巷二五弄五號六樓之三
　　　　　　　　庚○○○　原住台北市○○區○○街七十巷一弄十三號二樓
　　　　　　　　辛○○　　原住台北市○○區○○街二四九巷八號四樓
　　　　　　　　壬○○
　　右　一　人
　　訴訟代理人　李宗益律師
當事人間請求清償借款事件，本院於民國九十三年五月四日辯論終結，判決如下：
    主    文
被告應連帶給付原告新台幣肆佰貳拾柒萬仟伍佰伍拾壹元，及其中新台幣肆佰壹拾
萬元自民國九十一年十月一日起至清償日止按年息百分之八．四一七計算之利息，暨
按上開利率百分之二十計付違約金。
訴訟費用由被告連帶負擔。
本判決於原告以新台幣壹佰肆拾萬元供擔保後，得假執行。但被告壬○○如以新台
幣肆佰貳拾柒萬仟伍佰伍拾壹元為原告預供擔保，得免為假執行。
    事實及理由
甲、程序方面：
一、本件被告己○○、庚○○○、辛○○未於言詞辯論期日到場，核無民事訴訟法第
    三百八十六條各款所列情形，應依原告之聲請，由其一造辯論而為判決。
二、按訴狀送達後，原告不得將原訴變更或追加他訴。但請求之基礎事實同一者，不
    在此限，民事訴訟法第二百五十五條第一項第二款定有明文。經查，本件原告原
    係以己○○、訴外人乙○○為被告，嗣於訴訟審理過程中發現乙○○已經死亡，
    遂撤回對乙○○之起訴，並追加其繼承人即庚○○○、辛○○、壬○○為被告，
    經核其基礎事實均係己○○向原告借貸新台幣（下同）四百一十萬元，而乙○○
    就系爭借款為連帶保證之事實，並無二致，揆諸前揭說明，應予准許。
乙、實體方面：
一、原告主張：被告己○○邀同乙○○為連帶保證人，於民國八十七年五月四日向原
    告借用四百一十萬元，借款期間自八十七年五月四日起至九十二年四月二十三日
    止，約定利息按原告之基本放款利率減碼年息百分之○‧○五（現為年息百分之
    八‧四一七）按月計付，並同意隨原告基本放款利率變動而隨同調整，本金到期
    一次清償。任何一宗債務如不依約清償本金或利息時，借款人即喪失期限之利益
    ，應立即全部償還，除仍按原利率付息外，逾期清償在六個月以內者，按上開利
    率百分之十，超過六個月者，超過部分按上開利率百分之二十計付違約金。詎被
    告己○○自八十八年四月十二日起即未依約付息，依上開約定，本件借款即視為
    全部到期，嗣經原告聲請拍賣抵押物受償後，被告己○○尚欠四百二十七萬三千
    五百五十一元（含計算至九十一年九月三十日之利息、違約金），及其中四百一
    十萬元自九十一年十月一日起至清償日止按年息百分之八．四一七計算之利息，
    暨按上開利率百分之二十計付之違約金未清償。被告乙○○為連帶保證人，依法
    應負連帶清償責任。又被告乙○○已於九十二年五月五日死亡，被告庚○○○、
    辛○○、壬○○為其繼承人，故其等應就乙○○之債務負連帶清償責任，為此爰
    依消費借貸、連帶保證及繼承之法律關係提起本件訴訟等語。並聲明：如主文第
    一項所示，並願供擔保請准宣告假執行。
二、被告己○○、庚○○○、辛○○迄未有任何聲明和主張，且未提出任何證據供本
    院審酌；另被告壬○○固對前開借款之金額及利率並未爭執，惟以：原告所提出
    之擔保放款借據、授信約定書及借款申請書並非被告己○○所親簽，而是由被告
    庚○○○為之，茲否認其真正。且原告並未舉證證明其業將系爭借款交付被告己○○，故系爭借貸契約難認已經成立生效。又縱系爭借貸契約業已成立生效，然
    乙○○並未在前開借據及授信約定書簽名，亦未授權被告己○○為之，且被告於
    對保時，並未告知乙○○連帶保證之意義，則乙○○是否明瞭連帶保證之真意及
    其是否願意擔任毫無資力可言之己○○之連帶保證人，原告均未予證明，難認原
    告與乙○○間之意思表示已達成合致，是乙○○自無須連帶清償系爭借款，從而
    被告壬○○就系爭借款亦無須負連帶清償責任等語置辯。並聲明：原告之訴及其
    假執行之聲請均駁回。如受不利判決，願供擔保請准免為假執行。
三、經查，被告庚○○○於八十二年三月二十三日曾以乙○○及己○○所有坐落台北
    市○○街三四號二樓之三及地下室之房地為擔保，並以乙○○為連帶保證人，向
    原告借款四百一十萬元，有庚○○○出具之借款申請書、授信約定書附卷可稽（
    參本院卷第一七九至一八一頁），且為被告所不爭執，自堪信為真實。又被告己○○為承擔前開庚○○○之債務，乃於八十七年三月十九日復以前開房地為擔保
    ，另出具借款申請書向原告借款四百一十萬元，以清償前揭庚○○○之債務，亦
    有被告己○○出具之借款申請書及擔保放款借據、授信約定書、債務清償證明申
    請書、所有權狀領回單、轉帳支出傳票、轉帳收入傳票、存款存摺支款條在卷可
    憑（參本院卷第十、十三、一八二至一八七頁）。被告雖否認該借款申請書、擔
    保放款借據、授信約定書上己○○簽名之真正，亦否認己○○有收受前開借款。
    然查，證人即承辦乙○○對保之授信人員林金福證稱：「：：借據部分是由被告
    己○○簽名並用印」、「：：我是在早上去對保（乙○○部分），被告己○○是
    下午來簽借據」、「（問：抵押契約書是否也是由被告己○○用印？）是的」等
    語（參本院卷第八五、八六頁），而依被告壬○○提出其與被告己○○間之對話
    錄音鐸文亦載明：「（琳）：：：換單之前也不是過在我這裏呀，是因為換單才
    變成我呀」、「（琳）我換單的時候我就知道說媽媽那時候爸爸申請他借那個錢
    就會變我，對呀我知道啊」、「（琳）可是我是借款人，他們那樣說也沒錯啊」
    等語（參本院卷第一五八、一六三頁），可知被告己○○確實願意承擔被告庚○○○之債務，並以換單之方式為之，亦即被告己○○另出具借據，向原告借款四
    百一十萬元，以資清償曾美蓮積欠原告之債務四百一十萬元，且被告己○○亦不
    否認前開借款債務之存在，是被告前揭抗辯並無足採，系爭借貸契約確已成立生
    效。
四、第查，證人林金福另證稱：「授信約定書部分是乙○○親自簽名及用印，：：」
    、「（問：是在何處對保？）是在撫遠街的林宅。因為乙○○好像年紀很大，行
    動不方便」、「（問：當初與乙○○對保時，有無說明授信約定書的用途？）有
    告知乙○○是作保證人」等語（參本院卷第八五、八六頁），核與被告壬○○提
    出其與被告己○○、曾壬○○之對話錄音譯文載明：「（蓮）阿母（即乙○○）
    有簽名」、「（莉）對啦，簽名是對保有簽名：：」、「（蓮）：：那個續約保
    證人阿母有簽一個認可啊」、「（莉）：：阿母蓋那個章也是想說是續約才蓋印
    章對不對」、「（蓮）對呀，銀行跟我約在那，阿母也在那簽名，那阿母的筆跡
    啊印章都在阿母那，那有可能印章在我這對不對」、「（琳）：：不過那真的就
    是一個換單而已啦：：，那阿嬤（即乙○○）也真的有簽」等語相符（參本院卷
    第一三○、一三一、一三二、一四六、一五六頁），被告否認乙○○有在授信約
    定書上簽名用印，洵無足採。
五、按依法律之規定有使用文字之必要者，得不由本人自寫，但必須親自簽名。如有
    用印章代簽名者，其蓋章與簽名生同等之效力，民法第三條第一、二項定有明文
    。次按當事人主張有利於己之事實，就其事實有舉證之責任，又私人之印章由自
    己使用為常態，被人盜用為變態，主張變態事實之當事人，自應就此印章被盜用
    之事實負舉證之責任。查本件被告壬○○並不否認系爭擔保放款借據上連帶保證
    人欄「乙○○」印文之真正，復未舉證證明該印文係被盜用。且乙○○原係庚○○○所簽借據之連帶保證人及擔保物提供人，而依前揭錄音譯文觀之，顯見乙○○明確知悉其在授信約定書上簽名用印之目的係要換單，亦即僅借款人由庚○○○變更為己○○而已，並未變更其為系爭借款連帶保證之意，且繼續提供其所有
    之前揭不動產作擔保，是縱乙○○未在系爭擔保放款借據上之連帶保證人欄簽名
    ，亦不影響其為系爭借款連帶保證之意思，是被告抗辯原告與乙○○間就系爭借
    款連帶保證之意思表示並未達成合致，亦無足取。
六、再按繼承人對於被繼承人之債務，負連帶責任，民法第一千一百五十三條第一項
    定有明文。查如前所述，被告己○○為系爭借款之借款人，乙○○為連帶保證人
    ，依法應負連帶清償責任。又乙○○已於九十二年五月五日死亡，被告庚○○○
    、辛○○、壬○○為其繼承人，有
    一六、三二頁），依前揭法條規定，被告庚○○○、辛○○、壬○○應就乙○○
    之保證債務負連帶責任。從而，原告依消費借貸、連帶保證及繼承之法律關係請
    求被告連帶給付借款四百二十七萬三千五百五十一元，及其中四百一十萬元自九
    十一年十月一日至清償日止，按年息百分之八．四一七計算之利息，暨按上開利
    率百分之二十計付違約金為有理由，應予准許。
七、假執行之宣告：
    原告及被告壬○○陳明願供擔保聲請宣告假執行或免為假執行，經核均與規定相
    符，爰分別酌定相當之擔保金額予以宣告。
八、兩造其餘之攻擊或防禦方法及未經援用之證據，經本院斟酌後，認為均不足以影
    響本判決之結果，自無逐一詳予論駁之必要，併此敘明。
九、訴訟費用負擔之依據：民事訴訟法第八十五條第二項。
中　　　華　　　民　　　國　　九十三　　年　　　六　　　月　　 十八 　　日
                                  民事第五庭法官 林秀圓
右為正本係照原本作成
如對本判決上訴，須於判決送達後廿日內向本院提出上訴狀
中　　　華　　　民　　　國　　九十三　　年　　　六　　　月　　 十八 　　日
                                          書記官 林蓮女
民事訴訟法第三百九十二條
法院得宣告非經原告預供擔保，不得為假執行。
法院得依聲請或依職權，宣告被告預供擔保，或將請求標的物提存而免為假執行。
依前項規定預供擔保或提存而免為假執行，應於執行標的物拍定、變賣或物之交付前
為之。
